【裁判字號】    98,易,1484
【裁判日期】    981230
【裁判案由】    詐欺
【裁判全文】
臺灣高雄地方法院刑事判決              98年度易字第1484號
公  訴  人  臺灣高雄地方法院檢察署檢察官
被      告  甲○○
上列被告因詐欺案件，經檢察官提起公訴（98年度偵字第17043
號），本院判決如下：
    主  文
甲○○幫助犯詐欺取財罪，累犯，處有期徒刑肆月，如易科罰金
，以新臺幣壹仟元折算壹日。
    事  實
一、甲○○自民國80年起因違反肅清煙毒條例等案件，其後各經
    法院判處有期徒刑確定，經部分定刑及各案接續執行後，於
    89 年11 月29日因縮短刑期假釋出監。復於90年間因施用毒
    品案件（經觀察、勒戒及強制戒治後為不起訴處分），經撤
    銷假釋，於91年11月25日入監接續執行殘刑有期徒刑4 年3
    月18日（期間曾借提入戒治所強制戒治），後因中華民國九
    十六年罪犯減刑條例施行，全部罪刑已於96年7 月16日執行
    完畢。詎仍不知悔改，明知目前國內社會上層出不窮之不法
    份子為掩飾渠等不法行徑，避免執法人員之追究及處罰，經
    常利用他人之存款帳戶、印章、存摺、提款卡及密碼轉帳，
    以確保犯罪所得之不法利益並掩人耳目，因此，在客觀可以
    預見一般取得他人金融存款帳戶使用之行徑，常與財產犯罪
    所需有密切關連。然其竟因只顧自己尋找工作，仍基於縱有
    人持其所有之帳戶作為詐欺之犯罪工具，亦不違背其本意之
    幫助詐欺犯意，於97年4 月11日15時許，在高雄市「草衙」
    某處，將其申辦之高雄市第三信用合作社八德分社帳號0000
    0000000000號帳戶之存摺、提款卡及密碼等物，提供予真實
    姓名年籍不詳之人及其所屬之詐欺集團成員使用；而該詐騙
    集團成員前於97年2 月26日某時許，共同基於為自己不法所
    有之詐欺取財犯意聯絡，佯作某珠寶廠商打電話予丙○○，
    並誆稱丙○○參加該公司摸彩獲得美金3 萬6 千元，須匯手
    續費及以該筆獎金投資為由，要求丙○○匯款至其所指定之
    帳戶，致丙○○陷於錯誤，除已先後於附表編號一至編號八
    所示日期，依指示接續匯款如附表編號一至編號八所示款項
    至附表編號一至編號八所示帳戶外，並於該集團取得甲○○
    之帳戶後，丙○○亦依該集團某成員指示，於97年4 月11日
    15時後之某時許，匯款3 萬元至甲○○該帳戶內，嗣丙○○
    因帳號密碼錯誤詢問員警，始知受騙。
二、案經丙○○訴由高雄市政府警察局鹽埕分局報告臺灣高雄地
    方法院檢察署檢察官偵查起訴。
    理  由
一、本件被告甲○○所犯係死刑、無期徒刑、最輕本刑為3 年以
    上有期徒刑以外之罪，其於準備程序中就被訴事實為有罪之
    陳述，經法官告知簡式審判程序之旨，並聽取檢察官及被告
    之意見，經合議庭評議後，裁定進行簡式審判程序。又本件
    卷內之人證、物證、書證等證據，依刑事訴訟法第273 條之
    2 規定，不受第159 條第1 項關於傳聞法則規定之限制，依
    法均有證據能力，合先敘明。
二、上開被告提供其金融帳戶存摺、提款卡及密碼予詐騙集團使
    用，取得該等資料之詐騙集團曾經利用而遂行向他人詐欺取
    財之事實，業經被告於本院審理中坦承不諱，核與被害人丙
    ○○於警詢陳述遭人詐騙經過情形，互相合。復有甲○○
    之高雄市第三信用合作社八德分社開戶基本資料、往來明細
    查詢單，及被害人受騙匯入之其他金融機構帳戶即石雅惠之
    陽信商業銀行大公分行開戶基本資料、客戶對帳單列印資料
    、陳裕福之板信商業銀行嘉義分行開戶基本資料、交易明細
    表、鄧雲祥之臺灣土地銀行中壢分行開戶基本資料、帳戶往
    來明細資料、蔡慶衍之第一商業銀行澎湖分行開戶基本資料
    、往來明細查詢單、楊昇翰之臺灣銀行西屯分行客戶往來明
    細查詢單，以及被害人丙○○之匯款單或存款憑條附卷可稽
    ，足認被告之自白，應與事實相符，自得為認定犯罪之依據
    。按金融帳戶為個人之理財工具，而金融存款帳戶，攸關存
    戶個人財產權益之保障，專屬性甚高，衡諸常理，若非與本
    人有密切關係，不可能提供個人帳戶供他人使用，又參以坊
    間報章雜誌及其他新聞媒體，對於以簡訊通知中獎或其他類
    似之不法犯罪集團，經常利用大量收購之他人存款帳戶，以
    隱匿其等詐欺取財犯罪之不法行徑，規避執法人員之查緝，
    並掩飾、確保因自己犯罪所得之財物，類此在社會上層出不
    窮之案件，亦多所報導及再三披露，則依一般人之社會生活
    經驗，苟見他人不自己申請開立帳戶而蒐集不特定人之帳戶
    使用，衡情應可預見收集之帳戶乃係被利用為與財產有關之
    犯罪工具，而被告於本院審理時自承其因應徵工作而交付存
    摺等帳戶資料予不詳人士時，同時亦認知交付該等帳戶資料
    予他人可能會遭利用等語（98年度易字第1484號卷第20頁）
    ，足見被告係在可預見其將帳戶提供不相識之人使用，可能
    會幫助犯罪集團作為不法收取他人款項之用及掩飾或隱匿重
    大犯罪所得財物之情況下，仍基於幫助詐欺之不確定故意提
    供該帳戶資料予他人使用至明。本件事證明確，被告犯行堪
    以認定，應依法論科。
三、按刑法上之幫助犯，係對於犯罪與正犯有共同之認識，而以
    幫助之意思，對於正犯資以助力，而未參與實施犯罪之行為
    者而言（最高法院75年度台上字第1509號、84年度台上字第
    5998號、88年度台上字第1270號判決參照）。是以，如未參
    與實施犯罪構成要件之行為，且係出於幫助之意思提供助力
    ，即屬幫助犯，而非共同正犯。查本件被告提供其金融機構
    帳戶予他人使用，使他人得基於詐欺取財之犯意，向被害人
    施用詐術，致使被害人陷於錯誤而交付款項，以遂行詐欺取
    財之犯行，然被告單純提供其金融機構帳戶予他人使用之行
    為，並不等同於向被害人施以欺罔之詐術行為，此外，復無
    其他證據證明被告有參與詐欺取財犯行之構成要件行為，故
    被告提供其金融機構帳戶予他人使用之行為，係對於他人遂
    行詐欺取財之犯行資以助力。是核被告所為，係犯刑法第30
    條第1 項前段、第339 條第1 項之幫助詐欺取財罪。被告係
    幫助犯，爰依刑法第30條第2 項規定減輕其刑。再者，被告
    曾有如事實欄一所載之前案科刑及執行紀錄，有臺灣高等法
    院被告前案紀錄表在卷可按，其受有期徒刑之執行完畢，5
    年內故意再犯本件有期徒刑以上之罪，為累犯，應依刑法第
    47條第1 項之規定加重其刑，並與前開減輕事由，依法先加
    後減之。爰審酌被告提供金融機構帳戶予他人使用，不僅造
    成執法機關不易查緝犯罪行為人，助長經濟犯罪風氣，更造
    成被害人求償上之困難，固有不該，惟念及被告於本院審理
    時坦認犯行，態度尚可，並衡酌被害人受詐騙匯入被告帳戶
    之金額為3 萬元，及考量檢察官求處有期徒刑4 月，應屬允
    恰等一切情狀，量處有期徒刑4 月，並諭知以1,000 元折算
    1 日為易科罰金之折算標準，以資懲儆。
據上論斷，應依刑事訴訟法第273 條之1 、第284 條之1 、第29
9 條第1 項前段，刑法第339 條第1 項、第30條第2 項、第47條
第1 項、第41條第1 項前段，刑法施行法第1 條之1 ，判決如主
文。
本案經檢察官乙○○到庭執行職務。
中    華    民    國    98    年    12    月    30    日
                  刑事第八庭  法  官  蔣志宗
以上正本證明與原本無異。
如不服本判決應於收受送達後10日內向本院提出上訴書狀，並應
敘述具體理由；如未敘述上訴理由者，應於上訴期間屆滿後20日
內向本院補提理由書（均須按他造當事人之人數附繕本）「切勿
逕送上級法院」。
中    華    民    國    98    年    12    月    30    日
                              書記官  李崑良
附錄本判決論罪科刑之法條：
刑法第30條
幫助他人實行犯罪行為者，為幫助犯。雖他人不知幫助之情者，
亦同。
幫助犯之處罰，得按正犯之刑減輕之。
刑法第339條
意圖為自己或第三人不法之所有，以詐術使人將本人或第三人之
物交付者，處5 年以下有期徒刑、拘役或科或併科1 千元以下罰
金。
以前項方法得財產上不法之利益或使第三人得之者，亦同。
前二項之未遂犯罰之。
刑法施行法第1 條之1
中華民國94年1 月7 日刑法修正施行後，刑法分則編所定罰金之
貨幣單位為新臺幣。
94年1 月7 日刑法修正時，刑法分則編未修正之條文定有罰金者
，自94年1 月7 日刑法修正施行後，就其所定數額提高為30倍。
但72年6 月26日至94年1 月7 日新增或修正之條文，就其所定數
額提高為3倍。
┌───────────────────────────────┐
│附表                                                          │
├──┬────┬─────┬─────────────────┤
│編號│日    期│金額（新臺│匯入之帳戶                        │
│    │（年月日│幣）      │                                  │
│    │）      │          │                                  │
├──┼────┼─────┼─────────────────┤
│一  │97/3/3  │1萬元     │石雅惠（所涉詐欺部分另經檢察官為不│
│    │        │          │起訴處分）所申設之陽信商業銀行大公│
│    │        │          │分行帳號000000000000號帳戶        │
├──┼────┼─────┼─────────────────┤
│二  │97/3/10 │2萬4千元  │陳裕福（所涉詐欺部分另經檢察官為不│
│    │        │          │起訴處分）所申設之板信商業銀行嘉義│
│    │        │          │分行帳號00000000000000號帳戶      │
├──┼────┼─────┼─────────────────┤
│三  │97/3/11 │1萬2千元  │陳裕福所申設之板信商業銀行嘉義分行│
│    │        │          │帳號00000000000000號帳戶          │
├──┼────┼─────┼─────────────────┤
│四  │97/3/13 │12萬9千元 │鄧雲祥（所涉詐欺部分另經檢察官為不│
│    │        │          │起訴處分）所申設之臺灣土地銀行中壢│
│    │        │          │分行帳號000000000000號帳戶        │
├──┼────┼─────┼─────────────────┤
│五  │97/3/14 │4千元     │鄧雲祥所申設之臺灣土地銀行中壢分行│
│    │        │          │帳號000000000000號帳戶            │
├──┼────┼─────┼─────────────────┤
│六  │97/3/14 │6 萬零4 百│鄧雲祥所申設之臺灣土地銀行中壢分行│
│    │        │元        │帳號000000000000號帳戶            │
├──┼────┼─────┼─────────────────┤
│七  │97/4/3  │2萬3千元  │蔡慶衍（所涉詐欺部分另經檢察官請求│
│    │        │          │併案審理）所申設之第一商業銀行澎湖│
│    │        │          │分行帳號00000000000 號帳戶        │
├──┼────┼─────┼─────────────────┤
│八  │97/4/10 │4萬5千元  │楊昇翰（所涉詐欺部分另經檢察官為不│
│    │        │          │起訴處分）所申設之臺灣銀行西屯分行│
│    │        │          │帳號000000000000號帳戶            │
├──┼────┼─────┼─────────────────┤
│九  │97/4/11 │3萬元     │甲○○所申設之高雄第三信用合作社八│
│    │        │          │德分社帳號00000000000000號帳戶    │
└──┴────┴─────┴─────────────────┘

司法院資訊處製作；財團法人民間司法改革基金會備份。
